臺灣臺南地方法院民事判決
110年度訴字第141號
原      告  林塗城
訴訟代理人  許世烜律師
            楊家明律師
            葉賢賓律師            
被      告  林忠孝
訴訟代理人  王佩心律師
上列當事人間請求撤銷贈與等事件，本院於民國110年12月2日言
詞辯論終結，判決如下：
    主      文
被告應將坐落臺南市○○區○○段000地號、面積140.95平方公尺土
地（權利範圍全部）之所有權移轉登記予原告。
訴訟費用新臺幣肆萬伍仟玖佰肆拾陸元由被告負擔。 
    事實及理由
一、原告主張略以：
（一）被告為原告之大兒子，原告於民國70年間向他人購買坐落
      臺南縣○○鄉○○段000000地號、面積0.0142公頃土地（101
      年11月1日重測後為臺南市○○區○○段000地號、面積104.95
      平方公尺，以下簡稱系爭土地），考量被告當時剛服完兵
      役，年紀尚輕且經濟狀況不穩定，為使子女無後顧之憂及
      往後耆老之年能有安居棲息之處，原告遂出資購買系爭土
      地並請代書直接登記於被告名下，將系爭土地贈與被告。
      嗣原告於80年間四處借貸提供被告資金得以於系爭土地上
      興建五層樓房（起造人：翔轟工業社即丙○○；門牌號碼：
      臺南市○○區○○路0000巷00號，以下簡稱系爭房屋）。
（二）原告自系爭房屋興建落成後即居住該處，其生活起居則由
      被告負責照料，嗣被告於97年間搬離系爭房屋後，仍持續
      給付新臺幣（下同）5,000元予原告，作為維持原告一般
      生活所需之支出。詎料，被告於109年8月間返回系爭房屋
      ，並大聲吆喝原告，更向原告稱「父子情分到此為止」及
      揚言欲取回房屋，並命年邁體衰之原告立即從系爭房屋搬
      出等語，原告著實不解被告所為並怒斥被告此等不孝之行
      為，原告配偶丁○○（即被告之母親）當場更是痛哭欲絕，
      想以死作為懇求被告收回上開言論之代價，惟被告竟以「
      我不怕鬼」等率爾之詞反駁，旋即離去。嗣後，被告除了
      停付原告之電話費，且將原告之健保退保，致原告之生活
      、醫療保險照護中斷，藉此逼迫原告遷離系爭房屋；此外
      ，被告更將每月給予原告之生活費縮減至2,000元，顯然
      不足以供應原告一般生活所需。核被告所為，不僅令原告
      經濟頓時拮据，更使原告無端蒙受侮辱，令人不甚唏噓，
      顯與當初贈與之目的大相逕庭，固有撤銷之必要。　
（三）被告辯稱系爭土地係其自行購買取得，並非原告贈與云云
      ，惟：
　　⒈依被告所提供之勞工保險被保險人投保資料表所示，可約
      略計算自62年1月至66年4月間，被告之薪資所得為84,000
      元（計算式：900元×24個月＋1,740元×9個月＋2,460元×19
      個月）。　
　　⒉另被告於66年4月至68年1月間無投保勞保之紀錄，該期間
      是否如被告所稱係因為工作單位未協助投保，抑或被告於
      此期間並未從事任何工作，因尚未經被告舉證證明而無從
      判斷。縱被告所言非虛，認其自興南公司離職後尚有從事
      其他工作，惟因被告並無提出相關證據佐證該期間薪資金
      額，故僅以被告自興南公司離職前6個月平均薪資估算之
      ，即被告於66年4月至68年1月，其每月薪資估計為2,400
      元，該期間薪資之估算額為51,660元。則截至被告入伍前
      ，於62年1月起至68年1月，被告所獲得之薪資總額為135,
      660元。
　　⒊另觀被告投保紀錄可知，其於退伍後，即於70年2月至興南
      公司工作，並於同年7月11日離職，期間每月薪資為3,600
      元，則70年2月至70年6月間，被告所領之薪資為18,000元
      。是以，被告自62年1月至70年6月取得系爭土地時所領之
      薪資加總，所累計之薪資總額為153,660元，與其主張已
      支付之土地價款307,000元，尚有153,340元之差距。依上
      可知，除非原告提供資金購買系爭土地，並贈與登記於被
      告名下，否則單依被告取得土地前之歷年所得，欲以現金
      一次性交付高達307,000元之土地價款，對於一般剛退伍
      之年輕人而言，實屬難事。　　
（四）聲明：
　　⒈被告應將坐落臺南市○○區○○段000地號、面積140.95平方公
      尺土地（權利範圍全部），移轉登記予原告。
　　⒉訴訟費用由被告負擔。
二、被告抗辯略以：
（一）系爭土地係被告自行購買取得，並非原告贈與，兩造間就
      系爭土地未曾成立贈與契約，自無原告主張撤銷其贈與之
      餘地：　　　　　　　　
　　⒈被告早於62年間即14歲起至66年4月間，以童工身分任職於
      臺灣糖業股份有限公司機械工程處，月薪約2,460元；復
      於66年5月間至興南汽車客運股份有限公司（以下簡稱興
      南公司）擔任汽車修復技工至68年1月入伍，嗣於70年1月
      退伍後之70年2月起，至興南公司擔任汽車修護工，月薪
      約3,600元；嗣於70年7月間自興南公司離職後，被告另至
      他人經營之汽車修理廠從事汽車修理工作，復於72年間開
      始自行創業，持續經營汽車修理業務迄今。
　　⒉被告於70年1月退伍後，原告即建議被告得自行購地、修建
      房屋，以利被告日後成家或創業之用，且因被告為長子，
      原告及原告之配偶希冀被告應負起照顧渠等之責任，而欲
      與被告同住，是若被告同意購地，原告得代被告向親友詢
      問、找尋有利賣家，亦得先借貸資金予被告購買；經被告
      衡量其自62年間起已工作數年時間而存有積蓄，且斯時於
      興南公司之工作與經濟狀況均屬穩定，乃接受原告之建議
      打算購買土地。
　　⒊原告遂委請親友介紹，復由代書尋得系爭土地，經代書居
      間介紹、協調後，被告最終以總價約317,000元之金額買
      受系爭土地，並於70年6月與原地主於代書事務所以現金
      交付全額買賣價金予原地主，另交付其個人資料予代書代
      為辦理過戶事宜，並於70年8月28日完成過戶登記。
    ⒋由系爭土地之登記資料即足以證明確係被告直接與原地主
      成立買賣契約、由原地主以買賣為登記原因，直接由原地
      主將系爭土地移轉予被告，又被告於購買系爭土地前已有
      數年工作經驗，是存有積蓄，且被告於購買系爭土地時亦
      有工作、經濟狀況穩定等情，均足以證明被告具有足夠、
      穩定之經濟能力，以及系爭土地係由被告自行出資購買取
      得之事實。原告所稱被告因甫退伍、年紀尚輕且經濟狀況
      不穩定，其始會出資購買系爭土地並贈與被告云云，洵屬
      無稽。
　　⒌又被告購買系爭土地之資金來源，除一部分係其自己長年
      工作之積蓄外，尚有透過互助會、向朋友或親人借款等方
      式取得。且因過去雇主多有低報勞保之情形，實則，被告
      斯時之實際收入係高於勞保資料顯示之投保薪資。
　　⒍綜上，兩造間既無就系爭土地成立贈與契約之事實，原告
      依法對被告自無主張撤銷贈與權之餘地。
（二）原告主張被告於109年8月間對其有故意侵害行為、不履行
      扶養義務云云，均非事實：
　　⒈被告於70年間買受系爭土地數年後，擬於系爭土地上興建
      房屋，以供家人居住，為此，被告即自行尋找建築師繪製
      設計圖、自行尋找承包商興建房屋（即系爭房屋）等相關
      事宜，並於80年11月間系爭房屋興建至得以辦理所有權登
      記之程度後，先為系爭房屋辦理第一次所有權登記、復於
      81年1月間持系爭土地與系爭房屋辦理貸款，用以支付後
      續興建系爭房屋所需之費用。是以，被告興建系爭房屋之
      總支出380萬元，均為被告獨力負擔，原告所稱係其四處
      借貸提供被告資金，被告始得興建系爭房屋云云，實屬虛
      妄。
　　⒉待系爭房屋全部興建完成後，被告及其家人，與原告及其
      配偶即被告之母親丁○○，即共同居住於系爭房屋，且原告
      及丁○○之日常起居均係由被告及其家人負責照顧，另關於
      系爭房屋之所有費用（例如水電費等），亦均係由被告自
      行負擔，被告更每月固定給予原告與丁○○生活費用約數千
      元。
　　⒊惟約於96年間，原告卻向被告表示被告應增加給予渠等二人之生活費至每人11,000元，被告考量其為家庭之唯一經濟來源，尚須負擔家裡之所有開銷、負擔沈重，乃向原告表示其無法負荷。詎原告竟向其女即被告之胞妹表示，若被告不願增加生活費用至11,000元，其即會對被告提出刑事遺棄告訴等語，被告於心灰意冷之際，僅無奈選擇與其家人搬出系爭房屋，另搬至其向第三人承租使用之和利汽車修配廠營業地址居住迄今。　　　　　　　　　　　　
　　⒋被告雖自96年起即搬離系爭房屋，然仍持續固定給予原告
      及丁○○生活費各5,000元，並持續為渠等二人支付健保費
      用，而系爭房屋則無償提供渠等二人居住迄今，系爭房屋
      之相關費用，均仍由被告負擔。　
　　⒌嗣因被告考量系爭房屋已屆30年、年久失修，被告之兒子
      又表示願意支付大部分之整修費用，遂欲為系爭房屋辦理
      整修，因此，被告始於109年8月返回系爭房屋向原告表示
      因其打算整修系爭房屋，希望原告與丁○○得於整修期間暫
      時搬離系爭房屋，並欲與原告、丁○○及其胞弟與胞妹共同
      討論原告及丁○○於整修期間之居住問題。詎原告及丁○○卻
      誤解被告原意，認被告欲將渠等掃地出門，因此大發雷霆
      ，甚向被告表示其欲居住於系爭房屋至其死亡、使系爭房
      屋變凶宅，讓被告無法出售系爭房屋等語，拒絕遷出系爭
      房屋，被告見雙方無法達成共識，為避免與渠等繼續發生
      衝突，僅得先行離開系爭房屋，返回租屋處。
　　⒍又因科技日新月異，目前市面上多有油電混合或電動車，
      且汽車修理產業競爭激烈，近年被告經營之汽車修理業務
      日漸衰退，車廠經營狀況不佳、收入銳減，被告恐繼續經
      營可能反會造成賠本之結果，擬結束車廠、辦理退休。是
      以，被告已無法再如過往一般繼續獨力負擔原告與丁○○之
      生活費用，僅得選擇將其給予原告與丁○○之生活費自5,00
      0元減為2,000元，並繼續負擔丁○○之健保費，然仍無償提
      供系爭房屋予渠等居住。
　　⒎原告所稱被告於109年8月間向其表示「父子情分到此為止
      」、不顧父子之情對其惡言相向、命原告立即從系爭房屋
      搬離、向丁○○表示「我不怕鬼」等侮辱言語，均屬無稽。
      尤有甚者，原告不顧被告自81年起即提供系爭房屋予其與
      丁○○居住迄今，每月亦固定支付生活費、為渠等負擔健保
      ，實係因經濟狀況無法負擔之情形下，始縮減渠等生活費
      用，誣指被告不負其對原告應負之扶養義務云云，亦顯非
      事實。
（三）由證人乙○○、丁○○、甲○○及戊○○之證言可證，系爭土地係
      由被告自行出資購買之事實，且乙○○與丁○○之立場偏頗原
      告，渠等所言顯非事實：
　　⒈被告於其退伍後即約70年間，即購買系爭土地時即與戊○○
      交往，其於該時即有向戊○○表示其有購買系爭土地之事實
      ，且被告購買系爭土地之資金係透過標會與向朋友借貸所
      得，並全部清償完畢之事實，有戊○○之證詞可證。
　　⒉因乙○○與丁○○分別與原告關係密切、與被告一家人曾有衝
      突且長期關係不佳，是渠等所言自會偏頗原告，自不足採
      信。
　　⒊且乙○○與丁○○固稱系爭土地係原告出資購買云云，然渠等
      所述顯非事實：　
　　　⑴依乙○○所述：「（問：證人是否在場見聞購買土地的事
        情？）我沒有去處理。」可知，系爭土地買賣時其係在
        當兵，並無親自參與系爭土地之買賣過程，且系爭土地
        亦非乙○○所有，是乙○○所獲系爭土地之相關事宜均係來
        自於原告片面之詞，有關系爭土地之買賣細節；遑論乙○○所稱原告曾持四張土地權狀給其查看、告知那一塊是
        誰的云云，更係乙○○個人所言片面之詞，並無任何其他
        證據得以證明，被告否認。縱認乙○○所言為真，至多僅
        得證明原告曾持有系爭土地權狀之情，並無法證明原告
        所執系爭土地係由其出資購買之主張。
　　　⑵被告於退伍後即因欲購買系爭土地而轉至其他公司上班
        ，斯時月薪約1萬7、8千元，此有戊○○之證述可佐，嗣
        後更自行開業，藉此增加收入用以購買系爭土地。
　　　⑶另丁○○所稱購買系爭土地與興建系爭房屋之資金係原告
        出資，並向丁○○之胞兄、女兒借款所得云云，亦僅為丁○○片面之詞，亦無任何其他證據得以證明，被告否認。
        退步言，縱認丁○○所稱為真，惟至多僅證明原告曾親自
        或出面協助被告向其他親友借貸金錢，被告始為向原告
        或其他親友借款之借款人，被告向原告或其他親友借款
        後，即再持其借得金錢向蔡姓地主購買系爭土地，被告
        與原告間至多僅曾存有借貸關係，誠無因原告借款予被
        告或協助被告向親友借款，反使原告變成系爭土地之出
        資者，或使兩造間之借貸關係改變為贈與關係。
　　⒋由乙○○與甲○○所為證詞可知，109年8月間被告、甲○○前往
      系爭房屋時，係欲與原告洽談、丁○○商談整修期間渠等之
      搬遷事宜，待系爭房屋整修完畢後，再與諸位家人商討原
      告與丁○○之居住問題，亦不排除原告與丁○○再返回系爭房
      屋居住，而非欲將渠等掃地出門之意，且是日主要係由甲○○與渠等討論，被告實無對原告或丁○○表示任何不敬之語
      。
（四）聲明：
　　⒈原告之訴駁回。
　　⒉訴訟費用由原告負擔。
三、得心證之理由：
（一）原告主張與被告為父子關係，系爭土地係其於70年間出資
      購買，並直接登記於被告名下，以此方式將系爭土地贈與
      被告；復於80年間提供被告資金於系爭土地上興建系爭房
      屋，而原告自系爭房屋落成後即居住迄今。詎被告未善盡
      扶養義務，且於109年8月間向原告咆哮、侮辱，並命原告
      搬離系爭房屋，顯已違背贈與之目的，原告自得撤銷系爭
      贈與契約，並請求被告塗銷系爭土地之所有權移轉登記及
      回復登記為原告所有等語。為被告所否認，並以前揭情詞
      置辯。經查：
    ⒈證人即原告次子、被告弟弟乙○○證稱：【「（問：證人戶
      籍何處？房屋何人所有？）設籍臺南市○○區○○路0000巷00
      號，房屋登記在我名下，當初是我爸爸70年間先購買兩塊
      土地，後來在80年間蓋兩棟房子。70年左右我還未滿20歲
      ，不能登記，所以監護人是我爸爸。爸爸買土地的時候，
      我在當兵，我哥哥（指被告）剛退伍，我回來的時候爸爸
      有跟我說兩塊地總共買了七十幾萬元，後來兩棟房子一起
      蓋花了一千多萬元，當時我哥哥拿八十萬、我拿了四十萬
      ，爸爸再給我們兩兄弟各一百萬元，其他建屋款項都是爸
      爸支付的，媽媽還拿了66兩黃金出來變賣，也有向妹妹借
      了兩百多萬。」、「（問：證人是否在場見聞購買土地的
      事情？）我沒有去處理，是我回家的時候，爸爸拿土地權
      狀給我，說這是要給我的，有跟我說當時是怎麼購入土地
      的。爸爸當初拿出來的是四張土地權狀，因為還有道路的
      部分，爸爸有說那一塊是誰的，我的是58號的地，是當著
      我哥哥跟我的面給我們的。」、「（問：證人是否知道土
      地金錢交付情形？）爸爸有說哥哥退伍後，一個月賺七、
      八千元還要去讀夜校，賺的錢都是哥哥自己花用。」】等
      語（見本院110年10月7日言詞辯論筆錄，本院卷第332-33
      4頁）。
 　 ⒉證人即原告配偶、被告母親丁○○證稱：【「（問：當時你
      先生購買土地的錢是何人出的？）錢都是我先生拿出來，
      我兒子一個在馬祖當兵，一個剛退伍，怎麼會有錢，我還
      有跟我哥哥借錢來買地。買地是我公公的妹妹介紹的，當
      初都是我先生在處理的，買地的錢不夠我還跟我哥哥借錢
      。」、「（問：後來是否有在土地上蓋房子？錢是何人處
      理、出資的？）當時小兒子出40萬元、大兒子出80萬元，
      我說你們兩個人是怎麼賺錢的，只有拿這樣出來，只想要
      靠老人家，因為我先生就是做泥水的想說自己做，房子蓋
      了一年才蓋好。後來我先生還各給兩個兒子一人一百萬元
      ，我拿了66兩的黃金出來變賣，我當時很生氣，為什麼你
      們兩個年輕人都想靠長輩，後來不太夠還跟我女兒借錢，
      但還是不夠，我還有跟我朋友借錢，是我大兒子有開兩百
      萬的票去跟我朋友的老公借了兩百萬元，後來是跟銀行貸
      款出來還我女兒。」】等語（見本院110年10月7日言詞辯
      論筆錄，本院卷第337-338頁）。
　　⒊觀上開乙○○、丁○○二位證人之證詞，對系爭土地確由原告
      出資購買乙節證述明確，且二人證詞互核一致，應堪採信
      為真實。
　　⒋復觀被告提出之勞工保險被保險人投保資料表所示，被告
      自62年1月至66年4月間之薪資所得共計84,000元，而被告
      退伍後之70年2月至70年6月間之薪資總額為18,000元，則
      依投保資料表所載，被告自62年1月至購買系爭土地之70
      年6月間之薪資總額僅為102,000元，縱加計被告於服役期
      間（68年7月至70年1月）依上等兵所領薪餉金額計算，合
      計為29,820元（計算式：1,000元×12個月＋1,400元×6個月
      ＋1,570元×6個月＝29,820元），則被告於62年1月至購買系
      爭土地之70年6月間之所得總額亦僅131,820元，與其主張
      支付之土地價款307,000元，顯有差距；又被告就其抗辯
      另向親友借貸、標會云云，並未據提出任何證據以實其說
      ，自難憑採。則以系爭土地登記在被告名下前數年被告之
      薪資觀之，被告應無資力購買系爭土地。是被告抗辯系爭
      土地係其所出資購買云云，實難採信。
　　⒌綜上，原告主張系爭土地係其出資購買贈與被告，並以買
      賣名義移轉所有權登記予被告等語，為可採信。
（二）按受贈人對於贈與人有扶養義務而不履行者，贈與人得撤
      銷其贈與，民法第416條第1項第2款定有明文。原告主張
      被告有扶養義務而不履行者等語，並依前揭民法第416條
      第1項第2款規定撤銷系爭土地之贈與等情；為被告所否認
      ，並以前揭情詞置辯。經查：
　　⒈證人乙○○證稱：【「（問：證人是否知悉109年8月的事情
      ？）我當時在現場，當天晚上哥哥（指被告丙○○）回來，
      開鐵門進來，我問哥哥怎麼回來了，他說他有事情要回來
      找爸爸談，我原本要跟著哥哥進去，哥哥把我推出來，說
      他要講家裡的事情，我就在門外抽菸，大概過了十分鐘後
      ，我聽到屋內有吵雜的聲音，我就進屋，我看到孫子就是
      丙○○的兒子跟爺爺說他要結婚了、要整理房子，要把他們
      兩位長輩安置到外頭，我爸爸說不可能，要整理房子不需
      要搬出去，丙○○的兒子就跟爺爺說如果你們沒有搬出去，
      我要怎麼整理房子，是不是要等到你們死了，我就說孫子
      怎麼能跟爺爺說這樣的話，因為我媽媽當時在房裡，我媽
      媽這時出來後，我跟我母親轉述剛才發生的事情，我媽媽
      了解之後，就說那我們兩個就死在這裡給你們看，孫子就
      說我不怕鬼，丙○○就說老的要死那有我的事情…」】。
　　⒉證人丁○○證稱：【（問：109年8月當時你從房間出來，是
      否知道發生什麼事情？）當時我想說房子裡怎麼大小聲，
      電視也開的很大聲，我就從房間走出來，當時屋裡有我先
      生、大兒子、大媳婦、孫子，還有二兒子，我問我先生發
      生什麼事，我先生說孫子要娶媳婦，就要把我們安置到外
      面，我就抓狂了，我兒子就說整修房子要敲浴室、敲房間
      ，我情緒上來就說我要死在裡面，大兒子就說要死在裡面
      我也沒有辦法。】等語（見本院110年10月7日言詞辯論筆
      錄，本院卷第334-338頁）。
　　⒊證人即被告兒子甲○○證稱：【「（問：109年8月是否知道
      發生什麼事情？因為我現在有經濟能力，我爸爸也有意願
      整修60號房屋，當時就跟著我爸爸回去60號那邊，那天我
      叔叔有出來，我爸爸有跟叔叔說我們要上去談事情，並沒
      有推叔叔，叔叔一開始確實沒有跟上去，剛開始我爸爸先
      跟爺爺說我們要整修房子，且我要準備結婚，我說因為有
      公安的問題，限制比較嚴格，我跟我爸說會找爺爺的另外
      兩個兒女一起討論是否在外面租屋，讓爺爺奶奶住，等整
      修房子完畢後，再跟其他的兒女討論後續爺爺奶奶安置的
      問題。」、「（問： 所以你的規劃結婚要用那個房子？
      ）是，但不一定要用。當天是因為公安問題要先另外安置
      ，也有講到後續的安置。我爺爺是做泥水的，我爺爺說即
      便整修房屋也不需要搬出去，但我跟解釋是公安的問題，
      後來爺爺情緒上來，爺爺有說等他死了，我再結婚，我有
      說如果我結婚要等你死、那我也不知道怎麼辦。」、「（
      問：後來發生什麼事？）後來我叔叔上來聽，我奶奶也有
      出來，我叔叔當時有說如果我爺爺奶奶有什麼事情，要找
      我們全家。當時奶奶有說她會死在裡面，我是陳述一個事
      實說我也不怕鬼。」】等語 （見本院110年10月7日言詞
      辯論筆錄，本院卷第336-337頁）。
　　⒋觀上開乙○○、丁○○、甲○○三位證人之證詞，互核一致，應
      堪採信為真實。依前揭三位證人證詞可知被告與其子甲○○
      當天到系爭房屋之目的，即為要求原告夫妻搬離系爭房屋
      。又當天雖主要由甲○○發言要求原告夫妻（被告父母、甲○○之祖父母）搬離系爭房屋，但被告不僅係協同甲○○到場
      ，復在甲○○出言要求祖父母（原告夫妻）搬離系爭房屋時
      未予阻止或斥責，況證人甲○○亦證稱「我爸爸也有意願整
      修60號房屋」等語，亦足認甲○○要求原告夫妻搬離系爭房
      屋，確為被告之意思，且係當天被告與甲○○到系爭房屋之
      目的。
　　⒌本院審酌原告出資購買系爭土地贈與被告，復出資興建系
      爭房屋，且原告夫妻在系爭房屋已居住數十年，身為人子
      之被告，竟要求年邁父母（原告夫妻）搬離居住數十年已
      習慣之系爭房屋，實非人子履行扶養父母義務之行為，自
      足認被告要求原告夫妻搬離系爭房屋之行為，係對父母（
      原告夫妻）維持生活極為重大之不當行為，自應認被告不
      履行對原告之扶養義務。
　　⒍綜上，被告抗辯有不履行扶養義務云云，不足採信。而原
      告主張被告不履行扶養義務等語，為可採信。從而，原告
      依民法第416條第1項第2款規定，撤銷系爭土地之贈與，
      核屬有據。
四、綜上所述，原告基於撤銷贈與之法律關係，請求被告移轉系
    爭土地之所有權登記予原告，為有理由，應予准許。
五、本件判決基礎已臻明確，兩造其餘攻擊、防禦方法與舉證，
    經審核結果並不能動搖該基礎，且與本件事實認定無涉，自
    無庸一一贅述，附此敘明。
六、按訴訟費用，由敗訴之當事人負擔；又法院為終局判決時，
    應依職權為訴訟費用之裁判；民事訴訟法第78條及第87條第
    1項分別定有明文。經核本件訴訟費用額為45,946元（即第
    一審裁判費），而原告之請求為有理由，爰依上開規定確定
    被告應負擔之訴訟費用如主文第2項所示。
七、據上論結，原告之訴，為有理由，依民事訴訟法第78條、第
    87條第1項，判決如主文。
中　　華　　民　　國　　110 　年　　12　　月　　16　　日
                        臺灣臺南地方法院民事第二庭
                              法  官  王 獻 楠
上為正本係照原本作成。
如不服本判決，應於送達後20日內，向本院提出上訴狀並表明上
訴理由，如於本判決宣示後送達前提起上訴者，應於判決送達後
20日內補提上訴理由書（須附繕本），如委任律師提起上訴者，
應一併繳納上訴審裁判費。
中　　華　　民　　國　　110 　年　　12　　月　　16　　日
                              書記官  蕭 雅 文